臺灣高等法院高雄分院刑事判決　　　　　　　　　　九十一年度上易字第一一六號
　　上訴人
　　即被告　　丁○○○
右上訴人因重利案件，不服臺灣澎湖地方法院九十年度易字第廿一號中華民國九十年
十二月十三日第一審判決（起訴案號：臺灣澎湖地方法院檢察署八十九年度偵字第五
九四號），提起上訴，本院判決如左：
      主  文
上訴駁回。
丁○○○緩刑貳年。
      事  實
一、丁○○○基於概括之犯意，於民國八十六年間、八十七年一月十五日及八十七年
    七月十五日，在其澎湖縣湖西鄉龍門村一一九之三二號住處，以由借款人預先簽
    發本票或持已開立之支票供擔保，每月以三十日為一期，每借新台幣（下同）一
    萬元，每月須付息一千五百元（即俗稱月息十五分），依此類推，其以年利率高
    達百分之一百八十之高利貸貸款方式，連續乘丙○○、乙○○及甲○○急需用錢
    之際，各貸與三十六萬元（分為十一萬元、十五萬元、十萬元三次貸放，共計三
    十六萬元，聲請簡易判決處刑書誤載為三十萬元）、二十萬元及三萬五千元，而
    取得與原本顯不相當之重利。嗣於八十九年十月二十五日十五時十分許，在丁○○○上開住處，為警搜索查獲，當場扣得丁○○○所有供放高利貸所用之已簽發
    本票四張、供犯高利貸預備之用之空白本票一本及因放高貸所得之已簽發支票四
    張。
二、案經澎湖縣警察局馬公分局移送臺灣澎湖地方法院檢察署檢察官偵查聲請簡易判
    決處刑，經原審改以通常程序審理。
      理  由
一、訊之上訴人丁○○○否認放高利貸，辯稱：我係基於幫忙朋友之意，單純借款與
    丙○○、乙○○、甲○○，並未向渠等收取分毫利息云云。惟查右揭放高貸之犯
    罪事實，業據被害人丙○○、乙○○、甲○○於警訊中指述丁○○○收取月息十
    五分之高利等語歷歷，於偵查及原審審理中上述被害人仍為相同之指訴，苟上訴
    人丁○○○未收取月息十五分之高利，被害人丙○○、乙○○、甲○○三人應無
    一致陳稱丁○○○有收取月息十五分之高利之理，足見上訴人丁○○○應有放高
    貸情事，並有已簽發之本票四張、空白本票一本及已簽發支票四張扣案可資佐證
    。被害人乙○○於警訊亦稱：「我因承包工程有時急需現金週轉，而手頭上只有
    票，只好不計利息去向她借錢。」被告乘他人急迫貸以金錢，而取得與原本顯不
    相當之重利，事証明確，其所辯係屬卸責之詞，不足採信，其犯行已堪認定。
二、核上訴人丁○○○所為係犯刑法第三百四十四條之重利罪。上訴人丁○○○所為
    三次犯行，時間緊接，犯罪構成要件相同，顯係基於概括犯意為之，應依連續犯
    之規定論以一罪。
三、公訴人意旨另以：被告丁○○○另貸予被害人乙○○之金額八十萬元（與前述論
    罪部分之廿萬元合計為一百萬元），因認此部分被告丁○○○亦涉有重利罪嫌云
    云。惟訊之上訴人丁○○○否認此部分犯行，辯稱：僅貸與乙○○二十萬元等語
    。經查上訴人借予乙○○二十萬元並收取月息十五分之重利一節，業經認定如上
    述，而逾此範圍之借貸及利息，僅據被害人乙○○於警訊中泛稱: 「（你計向丁○○○借過幾次錢？利息如何計算？）大約有十次了，利息有十五分、三十分不
    等（每次金額若干？總金額若干？利息若干？）都不一定，有十萬、五萬、十五
    萬、二十萬元不等，總金額超過一百萬元，利息超過三十萬元」，並無其他積極
    證據足資判斷證明，難遽認為真實，惟此部分起訴事實與前開認定上訴人丁○○○借予被害人乙○○二十萬元並收取月息十五分之重利部分範圍雖有所不同，仍
    不失同一重利之事實，自不另為無罪之諭知，併此敘明。
四、原審適用刑法第五十六條、第三百四十四條、第四十一條第一項、第三十八條第
    一項第二、三款，罰金罰鍰提高標準條例第一條前段、第二條規定，並審酌上訴
    人丁○○○並無前科紀錄，有台灣高等法院被告全國前案紀錄表在卷可稽，其素
    行尚佳，及其犯罪之動機、目的、手段及其生活狀況、智識程度，僅貸放三人，
    其犯罪所生之損害不大，其犯罪後態度等一切情狀，量處有期徒刑三月，並諭知
    如易科罰金以三百元折算一日。並說明扣案之已簽發之本票四張係被告所有供犯
    罪所用之物，空白本票一本則係上訴人丁○○○所有供犯罪預備之用之物，均依
    刑法第三十八條第一項第二款宣告沒收，及支票四張則係上訴人丁○○○所有因
    犯罪所得之物，依同法第三十八條第一項第三款宣告沒收之理由。經核原判決認
    事用法並無不合，量刑亦屬適當，上訴人丁○○○上訴否認犯罪，為無理由，應
    予駁回。
五、查上訴人丁○○○並無前科未曾受有期徒刑以上刑之宣告，此有臺灣高雄地方法
    院檢察署刑案資料查註記錄表可稽，上訴人丁○○○嗣後已與被害人和解，（見
    本院卷第卅五頁）有和解書可憑，上訴人丁○○○經此次偵、審程序及判刑教訓
    ，當知所警惕而無再犯之虞，本院認其所宣告之刑，以暫不執行為適當，爰併予
    宣告緩刑貳年，以啟自新。
據上論結，應依刑事訴訟法第三百六十八條、刑法第七十四條第一款，判決如主文。
本案經檢察官陳國全到庭執行職務。
中      華      民      國    九十一    年      二      月     十九     日
                              臺灣高等法院高雄分院刑事第八庭
                                  審判長法官  郭雅美
                                        法官  邱永貴
                                        法官  張盛喜
右正本證明與原本無異。
不得上訴。
                                      書記官  魏文常
中      華      民      國    九十一    年      二      月    二十一    日
附錄法條：
刑法第三百四十四條：
乘他人急迫、輕率或無經驗貸以金錢或其他物品，而取得與原本顯不相當之重利者，
處一年以下有期徒刑、拘役或科或併科一千元以下罰金。
                                                                    Ａ
